臺灣高等法院臺南分院民事裁定　九十二年度破抗字第六號　　Ｋ
　　　抗　告　人　甲　○　○
右抗告人聲請破產宣告事件，對於中華民國九十二年八月二十八日臺灣臺南地方法院
九十二年度破字第六號裁定提起抗告，本院裁定如左：
      主　　文
抗告駁回。
抗告程序費用由抗告人負擔。
      理    由
一、本件聲請人即抗告人於原審法院聲請意旨略以：抗告人向大眾商業銀行股份有限
    公司（下稱大眾銀行）借貸新台幣（下同）一千一百五十萬元，向第一商業銀行
    股份有限公司（下稱第一銀行）借貸二千四百五十萬元，合計負債三千六百萬元
    。抗告人雖以坐落台南市○區○○段五六三地號等多筆土地及房屋設定抵押權，
    然經原審法院九十一年度執字第四五四號強制執行，仍然不敷清償債務，抗告人
    除強制執行之財產外，尚有坐落台南市○○區○○段三三地號土地應有部分一萬
    分之三千五百三十三、同段九一之一地號土地應有部分六百零九分之五○可供執
    行，而拍賣所得價金除清償利息、違約金外，本金尚欠三千六百萬元，非抗告人
    所能負擔，爰依破產法第五十八條之規定，聲請裁定宣告抗告人破產；又如准抗
    告人破產時，破產管理人之管理費用，朋友願意支援等語。
二、原審法院裁定以：
  (一)、按破產，對債務人不能清償債務者，宣告之；破產宣告時屬於破產人之一切財
      產，及將來行使之財產請求權；破產宣告後，破產終結前，破產人所取得之財
      產，為破產財團；財團費用及財團債務，應先於破產債權，隨時由破產財團清
      償之，破產法第五十七條、第八十二條第一項、第九十七條分別定有明文。而
      破產程序乃於債務人不能清償其債務時，為使多數債權人獲得平等滿足，並兼
      顧債務人之利益，而就債務人之總財產，由法院參與其事之一般強制執行程序
      之謂；是法院就破產之聲請，以職權為必要調查，如債務人確係無財產，則破
      產財團即不能構成，無從依破產程序清理債務，參照破產法第一百四十八條之
      旨趣，自應依同法第六十三條，以裁定駁回其聲請（司法院院字第一五０五號
      解釋參照）。次依破產法第九十五條、第九十六條規定，財團費用為：(一)因破
      產財團之管理、變價及分配所生之費用(二)因破產債權人共同利益所需審判上之
      費用(三)破產管理人之報酬(四)破產人及其家屬之必要生活費及喪葬費；財團債務
      為：(一)破產管理人關於破產財團所為行為而生之債務(二)破產管理人為破產財團
      請求履行雙務契約所生之債務，或因破產宣告後應履行雙務契約而生之債務(三)
      為破產財團無因管理所生之債務(四)因破產財團不當得利所生之債務。另按稅捐
      之徵收，優先於普通債權；破產財團成立後，其應納稅捐為財團費用，由破產
      管理人依破產法之規定清償之；對於破產財團之財產有優先權之債權，先於他
      債權而受清償，稅捐稽徵法第六條第一項、第七條及破產法第一百十二條前段
      分別有明文規定。故如構成破產財團之債務人財產，明顯不足清償破產財團費
      用及財團債務時，依破產法第一百四十八條規定，法院於宣告破產後，隨即須
      同時宣告破產程序終止，此無異徒增破產程序及費用之浪費，且無益於債務人
      及其他債權人。又破產財團之債務人財產，於清償破產財團費用及財團債務後
      ，如亦不足清償有優先權之稅捐債務，亦無從達成破產制度係為使多數債權人
      獲得平等滿足之機能。因之參照上開司法院解釋及相關說明，聲請宣告破產如
      無實益，自應以裁定駁回其聲請。
  (二)、經查：
    1.抗告人現欠債權人(1)第一銀行北台南分行本金一千五百五十四萬八千二百八十
      三元，及自民國（下同）九十一年十二月十八日起至清償日止，按年息百分之
      八點六九計算之利息，暨按年息百分之一點七三八計算之違約金；(2)新生資產
      管理股份有限公司（受讓自原債權人大眾銀行之債權）本金五百四十三萬七千
      八百零六元及利息、違約金；(3)董振茂五十萬元等，均未清償，有卷附第一銀
      行北台南分行、新生資產管理股份有限公司之陳報狀及原審法院九十二年度破
      字第一號民事聲請卷可稽。另抗告人亦尚欠房屋稅、地價稅計二十四萬五千二
      百九十三元，營業稅九千零七十元，合計二十五萬四千三百六十三元之稅捐債
      務，迄未清償，亦有台南市稅捐稽徵處九十二年七月十日南市稅納字第０九二
      ００七八二二八號函附欠稅情形表及財政部台灣省南區國稅局台南市分局九十
      二年七月十六日南區國稅南市四字第０九二００三七六九三號（函）稿在卷足
      據。
    2.抗告人現雖有坐落台南市○○區○○段三三地號、面積八八平方公尺土地應有
      部分一萬分之三千五百三十三，及同段九一之一地號、面積二百七十五平方公
      尺土地應有部分六百零九分之五○（均無抵押權設定登記），可供清償，有土
      地登記謄本在卷足憑，惟該二筆土地於九十一年六月四日以四十八萬五千元之
      底價經特別拍賣程序欲予出售，卻乏人問津，有原審法院九十一年度執字第四
      五四號民事執行卷宗可按，顯見抗告人所有前開土地之交易價值應低於上開拍
      賣底價。抗告人雖陳稱：其朋友願意支援破產管理人之管理費用云云，惟其既
      未舉證以實其說，要難遽信。因之，本件審酌抗告人現有資產之價值，於清償
      前述財團費用（如土地增值稅、破產管理人報酬．．等財團費用）、財團債務
      及較普通債權有優先受償權之稅捐債權（如房屋稅、地價稅、營業稅等）後，
      難認尚有賸餘而能達成破產制度係使多數債權人獲得平等滿足之目的。準此，
      本件聲請宣告破產，應無實益。
    3.綜上所述，本件抗告人聲請宣告破產，因無宣告破產之實益，要難准許，應予
      駁回。
三、抗告意旨略以：破產法第一條規定「債務人不能清償債務者，依本法所規定和解
    或破產程序，清理其債務。債務人停止支付者，推定其為不能清償。」又同法第
    五十七條規定「破產，對債務人不能清償債務者宣告之。」是債務人苟無力清償
    者，即得為破產之宣告。抗告人前向第一銀行及大眾銀行抵押貸款，均以擔保品
    擔保抵押，依當時借貸之程序及情事有足額之擔保，嗣因經濟不振，導致擔保品
    縮水，但拍賣所得仍為抵押權人取得，抗告人均分文未得，而抗告人現仍有財產
    可供債權人分配，原審裁定謂「財產乏人問津」殊難令抗告人折服。又抗告人敘
    明友人欲支援破產管理人費用，照理原審法院應詢問抗告人之意願及調查筆錄，
    但原審法院卻未為之，顯然違背民事訴訟法第二百二十二條之規定，亦難令抗告
    人折服。
四、經查：
  (一)、抗告人現積欠之債務就本金之部分尚不包含利息及違約金之部分已高達二千一
      百四十八萬六千零八十九元，其中(1)第一銀行北台南分行一千五百五十四萬八
      千二百八十三元；(2)新生資產管理股份有限公司（受讓自原債權人大眾銀行之
      債權）五百四十三萬七千八百零六元；(3)董振茂五十萬元等，此有原審卷附第
      一銀行北台南分行、新生資產管理股份有限公司之陳報狀及本院調閱原審法院
      九十一年度執字第四五四號民事執行卷可稽。再加上抗告人所欠繳之房屋稅、
      地價稅計二十四萬五千二百九十三元，營業稅九千零七十元，合計二十五萬四
      千三百六十三元之稅捐債務，亦有台南市稅捐稽徵處九十二年七月十日南市稅
      納字第０九二００七八二二八號函附欠稅情形表及財政部台灣省南區國稅局台
      南市分局九十二年七月十日南市稅納字第０九二００七八二二八號函附欠稅情
      形表及財政部台灣省南區國稅局台南市分局九十二年七月十六日南區國稅南市
      四字第０九二００三七六九三號（函）稿在卷可稽。
  (二)、抗告人所提出之資產：坐落台南市○○區○○段三三地號、面積八八平方公尺
      、應有部分一萬分之三千五百三十三；及同段九一之一地號、面積二百七十五
      平方公尺、應有部分六百零九分之五○該兩筆土地，於原審法院九十一年度執
      字第四五四號民事強制執行中經縱橫不動產鑑定顧問有限公司鑑價分別為三十
      八萬五千元及五十五萬八千元，總價不過為九十四萬三千元。又該二筆土地於
      九十一年六月四日以四十八萬五千元之底價經原審法院九十一年執字第四五四
      號以特別拍賣程序欲予出售仍無人應買，亦經本院調閱該執行卷核閱無訛，足
      見該二筆土地之實際交易價格必低於四十八萬五千元。該二筆土地若欲交由破
      產管理人管理，因其屬共有之土地，若欲為出租等使用情形恐非管理人所得任
      意為之。另抗告人雖陳稱友人黃武男願支援破產管理費用云云，惟既未具體舉
      證以實其說而供斟酌，以證明如何支援，要無可採。
  (三)、綜上所述，抗告人得構成破產財團之財產，僅上述二筆土地，其價值約四十八
      萬五千元，縱於清償破產財團費用即二十五萬四千三百六十三元之稅捐債務，
      所餘破產財團之財產約廿三萬元，如再支付財團費用中之(1)因破產財團之管理
      、變價及分配抗告人所有前開二筆土地所生之費用(2)破產管理人之報酬(3)破產
      人即抗告人及其家屬之必要生活費等，恐有所不足，尚無從依破產程序清理債
      務，亦無從達成破產制度係為使多數債權人獲得平等滿足之機能。原審法院因
      認抗告人聲請宣告破產並無足以支付財團費用之現款或有剩餘價值之不動產以
      成立破產財團，無法推動破產程序之進行，如予准許，無異徒增破產程序及費
      用之浪費，且無益於債務人即抗告人及其他債權人，而裁定駁回其破產宣告之
      聲請，核無不合。抗告意旨仍執前詞指摘原裁定不當，求予廢棄，非有理由。
五、據上論結，本件抗告為無理由，依破產法第五條、民事訴訟法第四百九十五條之
    一第一項、第四百四十九條第一項、第九十五條、第七十八條，裁定如主文。
中　　　華　　　民　　　國　　九十三　　年　　　三　　　月　　　十二　　日
　　　　　　　　　　　　　　　　　　臺灣高等法院臺南分院民事第四庭
~B1審判長法官　林　　金　　村
~B2　　　法官　袁　　靜　　文
~B3　　　法官　胡　　景　　彬
右為正本係照原本作成。
抗告人如不服本裁定，僅得於收受本裁定正本送達後十日內以適用法規顯有錯誤為理
由，向本院提出再抗告狀（須附繕本一份及繳納再抗告裁判費新台幣四十五元），並
經本院許可後始可再抗告於最高法院。
中　　　華　　　民　　　國　　九十三　　年　　　三　　　月　　　十五　　日
                                        法院書記官　邱　　春　　榮
【附記】
民事訴訟法第四百九十五條之一第二項準用同法第四百六十六條之一第一、二項規定
：
I對於第二審判決上訴，上訴人應委任律師為訴訟代理人。但上訴人或其法定代理人
　具有律師資格者，不在此限。
II上訴人之配偶、三親等內之血親、二親等內之姻親，或上訴人為法人、中央或地方
　機關時，其所屬專任人員具有律師資格並經法院認為適當者，亦得為第三審訴訟代
　理人。
